臺灣臺南地方法院新市簡易庭民事判決
                                    111年度新簡字第583號
原      告  王愛梅  
訴訟代理人  王梅玲  
被      告  陳淑慧  

訴訟代理人  陳銀慶  
上列當事人間塗銷抵押權登記等事件，經本院於中華民國111年1
1月10日言詞辯論終結，本院判決如下：
    主      文
被告應將如附表所示之抵押權予以塗銷。
訴訟費用新臺幣壹仟元由被告負擔。
    事實及理由
一、原告起訴主張： 
　㈠原告所有臺南市○○區○○段0000地號土地及同段1794建號建物(
    門牌號碼：臺南市○○區○○○街00號15樓之1，下合稱系爭不動
    產)，於民國85年12月20日為被告設定抵押權，擔保債權金
    額新臺幣(下同)10萬元，存續期間自85年12月12日至88年12
    月12日（下稱系爭抵押權）。系爭抵押權擔保之借款債權於
    88年12月12日屆清償期，且借款債權於103年12月12日即已
    罹於請求權時效，時效消滅完成迄今亦已逾5年。被告就系
    爭抵押權所擔保之債權時效消滅後，已逾行使抵押權5年之
    除斥期間，系爭抵押權應已消滅。爰依民法第767條第1項中
    段規定，提起本件訴訟等語。
　㈡聲明：如主文第1項所示。
二、被告略以：被告與原告互不相識，不清楚系爭抵押權設定之
    事，對於原告主張系爭抵押權擔保債權已罹於請求權時效，
    且已逾5年抵押權行使除斥期間，以及被告從未向法院聲請
    拍賣抵押物，或向原告請求清償債務等情，被告均無意見，
    請求依法判決。
三、得心證事由： 
　㈠按請求權，因15年間不行使而消滅；消滅時效，自請求權可
    行使時起算；以抵押權擔保之債權，其請求權已因時效而消
    滅，如抵押權人，於消滅時效完成後，5年間不實行其抵押
    權者，其抵押權消滅，民法第125條前段、第128條前段、第
    880條分別定有明文。又所有人對於妨害其所有權者，得請
    求除去之，民法第767條第1項中段亦有明文。而所有人排除
    侵害請求權，為物權，有對世之效力；抵押權之設定登記及
    抵押權内容變更之登記，既屬抵押人與抵押權人雙方合意而
    經登記始得成立生效之行為。倘抵押權業已消滅，仍未為抵
    押權登記之塗銷時，則所有人自得基於所有人之排除侵害請
    求權訴請排除之（最高法院96年度台上字第859號判決意旨
    參照）。　
　㈡原告主張系爭不動產上有系爭抵押權存在，而系爭抵押權所
    擔保之債權約定清償日為88年12月12日，系爭抵押權所擔保
    之債權請求權至遲於103年12月12日時效完成，被告復未於
    擔保債權時效消滅完成後5年間實行系爭抵押權等情，並提
    出土地及建物登記謄本為證，而被告就原告主張之前揭事實
    未為爭執。及經本院查詢，確無兩造間行使抵押權之非訟、
    民事訴訟或執行事件繫屬紀錄，此有索引卡查詢紀錄附卷可
    參，本院綜合上開事證調查結果，堪信原告主張為真正。
　㈢查系爭抵押權所擔保債權之清償日期即88年12月12日起算15
    年之消滅時效，迄至103年12月12日已屆滿，而實行系爭抵
    押權之5年除斥期間自斯時起算，至108年12月12日亦已屆至
    ，被告仍未實行系爭抵押權，依前開規定，系爭抵押權即因
    除斥期間經過而消滅。又已經消滅之系爭抵押權登記如仍繼
    續存在於系爭不動產，自係對原告就系爭不動產之所有權造
    成妨害，故原告等依民法第767條第1項中段之規定，基於所
    有權排除侵害之作用，請求被告塗銷系爭抵押權登記，即屬
    有據。　
四、綜上所述，系爭抵押權依民法第880條規定已因除斥期間經
    過而消滅，原告依據民法第767條第1項中段規定，請求被告
    塗銷系爭抵押權之設定登記，即有理由，應予准許。　　
五、按訴訟費用，由敗訴之當事人負擔。法院為終局判決時，應
    依職權為訴訟費用之裁判，此民事訴訟法第78條及第87條第
    1項定有明文。本件訴訟除原告支出第一審裁判費用1,000元
    外，兩造並無其餘費用支出，是本件訴訟費用額確定為1,00
    0元，並應由敗訴之被告負擔。 　
六、據上論結，本件原告之訴為有理由，依民事訴訟法第78條，
    判決如主文。　　　　　
中　　華　　民　　國　　111 　年　　12　　月　　2 　　日
                  臺灣臺南地方法院新市簡易庭
　　　　　　　　　　　　　　　　　法  官　許蕙蘭
上為正本係照原本作成。
如不服本判決，應於送達後20日內，向本院提出上訴狀並表明上
訴理由，如於本判決宣示後送達前提起上訴者，應於判決送達後
廿日內補提上訴理由書（須附繕本）。如委任律師提起上訴者，
應一併繳納上訴審裁判費。
中　　華　　民　　國　　111 　年　　12　　月　　2 　　日
                                  書記官  柯于婷
附表：
編號 抵押物 所有權人 收案字號 登記日期(民國) 存續期間(民國) 權利人 債務人/設定義務人 擔保債權金額 (新臺幣) 設定權利範圍 1 臺南市○○區○○段0000地號土地 王愛梅 永字第033675號 85年12月20日 自85年12月12日至88年12月12日 陳淑慧 王愛梅 100,000元 100000分之262 2 臺南市○○區○○段0000○號建物 同上 同上 同上 同上 同上 同上 同上 全部